【裁判字號】    89,台上,5679
【裁判日期】    890928
【裁判案由】    違反槍砲彈藥刀械管制條例
【裁判全文】
最高法院刑事判決                              八十九年度台上字第五六七九號
    上  訴  人  甲○○
    選任辯護人  余枝雄律師
右上訴人因違反槍砲彈藥刀械管制條例案件，不服台灣高等法院中華民國八十七年七
月二十三日第二審判決（八十七年度上訴字第二五七八號，起訴案號：台灣板橋地方
法院檢察署八十七年度偵字第四五四號），提起上訴，本院判決如左：
    主  文
原判決撤銷，發回台灣高等法院。
    理  由
本件原判決認定上訴人甲○○於民國八十六年十二月二十一日下午四時三十分許，在
其任職之台北縣新店市玫瑰中國城新建公寓地下二樓整理鋼筋時，發現具有殺傷力之
制式半自動手槍一把及制式子彈六顆。竟未經許可而予以持有，將之攜回台北縣永和
市○○街八四巷八號四樓住處。嗣於同月二十三日晚間八時五十分許，為警查獲等情
。因而撤銷第一審判決，依想像競合犯關係，從一重改判論處上訴人未經許可持有手
槍罪刑，固非無見。
惟查：(一)槍砲彈藥刀械管制條例第十九條第一項規定：「犯第七條、第八條、第十條
、第十一條、第十二條第一項至第三項、第十三條第一項至第三項之罪，經判處有期
徒刑者，應於刑之執行完畢或赦免後，令入勞動場所強制工作，其期間為三年。」此
項規定，不問對行為人有無預防矯治其社會危險性之必要，一律宣付強制工作三年，
限制其中不具社會危險性之受處分人之身體、自由部分，其所採措施與所欲達成預防
矯治之目的及所需程度，不合憲法第二十三條所定之比例原則。業經司法院大法官會
議於八十七年十二月十八日作成釋字第四七一號解釋，就其中不問對行為人有無預防
矯治其社會危險性之必要，一律宣付強制工作三年之部分，宣告違憲，應自該解釋公
布之日起不予適用。然犯該條例第十九條第一項所列舉之罪，依個案情節，考量行為
人所為行為之嚴重性，行為人所表現之危險性，及對於行為人未來行為之期待性，倘
與比例原則相當，仍應適用該條例宣告保安處分，作特別預防之處置，以達教化與治
療之目的。原判決就上訴人犯槍砲彈藥刀械管制條例第十九條第一項所列舉之罪，宣
告強制工作三年部分，未注意明其依個案情節，審酌上訴人行為之嚴重性、所表現
之危險性及未來行為期待性之結果，何以必須採取上開保安處分措施之理由，致無從
審斷此項保安處分是否符合預防矯治目的及所需程度之比例原則，自有理由不備之違
誤。(二)子彈未經許可，予以持有，固屬於刑法第三十八條第一項第一款之違禁物，然
子彈如經試射擊發，剩餘彈殼、彈頭，因不再具有子彈之功能，已非違禁物。由卷附
之內政部警政署刑事警察局鑑驗通知書及扣押物品清單以觀（見偵查卷第二一頁、第
一審卷第七頁），扣案之六顆子彈於送內政部警政署刑事警察局鑑驗時，其中二顆業
經試射，何以併就之宣告沒收，原判決未翔實說明理由，要屬理由不備。(三)上訴人於
原審辯稱由伊與工地主任及包商共同發現本件槍、彈，三人會商共同報繳，可三人同
分金，而暫由上訴人保管，擬利用時間前往報繳，並無據為己有之意念。持回家後
，曾告知其前妻，其前妻與伊感情不睦，佯稱關心上訴人健康，囑早點休息，隔日再
行報繳。伊不疑有他而先休息，詎其前妻竟提前告密等情。凡此警員杜詩中知其原委
，請求傳訊等語（見原審卷第三○頁）。上訴人上開利己之主張如何不足採，如何無
需調查，原判決未予說明，亦屬理由不備。以上或為上訴意旨所指摘，或為本院得依
職權調查之事項。上訴人上訴意旨指摘原判決不當，非無理由，應認有發回更審之原
因。
據上論結，應依刑事訴訟法第三百九十七條、第四百零一條，判決如主文。
中      華      民      國    八十九    年      九      月    二十八    日
                              最高法院刑事第八庭
                                  審判長法官  吳  雄  銘
                                        法官  池  啟  明
                                        法官  石  木  欽
                                        法官  郭  毓  洲
                                        法官  吳  三  龍
      右正本證明與原本無異
                                              書  記  官
中      華      民      國    八十九    年      十      月      三      日


司法院資訊處製作；財團法人民間司法改革基金會備份。
